【裁判字號】    93,訴,1193
【裁判日期】    950227
【裁判案由】    貪污等
【裁判全文】
臺灣臺北地方法院刑事判決              93年度訴字第1193號
公  訴  人  臺灣臺北地方法院檢察署檢察官
被      告  乙○○
選任辯護人  馮志剛律師
被      告  庚○○
            甲○○
            辛○○
                    （現另案臺灣臺北監獄臺北分監執行中）
            丙○○
            己○○
上二人共同
選任辯護人 黃英哲律師
上列被告因貪污等案件，經檢察官提起公訴（九十三年度偵字第
五二一三號），本院判決如下：
    主  文
乙○○依據法令從事公務之人員，對於違背職務之行為，收受賄
賂，處有期徒刑伍年貳月，褫奪公權參年，所得財物新臺幣陸仟
元，應予追繳沒收，如全部或一部無法追繳時，以其財產抵償之
；又公務員假借職務上機會共同連續行使偽造營業小客車執業登
記證，足以生損害於公眾，處有期徒刑壹年肆月；又竊盜，處有
期徒刑捌月；應執行有期徒刑柒年，褫奪公權參年，所得財物新
臺幣陸仟元，應予追繳沒收，如全部或一部無法追繳時，以其財
產抵償之。
甲○○非依據法令從事公務之人員，亦非受公務機關委託承辦公
務之人，共同對於依據法令從事公務之人，關於違背職務之行為
，交付賄賂，處有期徒刑陸月，褫奪公權壹年；緩刑貳年。
庚○○、辛○○共同連續行使偽造營業小客車執業登記證，足以
生損害於公眾，各處有期徒刑參月，如易科罰金均以參佰元折算
壹日。
丙○○非依據法令從事公務之人員，亦非受公務機關委託承辦公
務之人，共同對於依據法令從事公務之人，關於違背職務之行為
，交付賄賂，處有期徒刑陸月，褫奪公權壹年；又共同連續行使
偽造營業小客車執業登記證，足以生損害於公眾，處有期徒刑參
月；應執行有期徒刑柒月，褫奪公權壹年。
己○○非依據法令從事公務之人員，亦非受公務機關委託承辦公
務之人，共同對於依據法令從事公務之人，關於違背職務之行為
，交付賄賂，處有期徒刑陸月，褫奪公權壹年；又共同連續行使
偽造營業小客車執業登記證，足以生損害於公眾，處有期徒刑參
月；應執行有期徒刑柒月，褫奪公權壹年；緩刑貳年。
    事  實
一、乙○○係台北市政府警察局交通警察大隊（下稱：台北市警
    局交通大隊）第五組小隊長，負責營業小客車職業駕駛人執
    業登記證審核業務，為依據法令從事公務之人員。其明知依
    民國八十六年三月一日起施行之道路交通管理處罰條例第三
    十七條規定，營業小客車駕駛人曾犯故意殺人、恐嚇取財等
    罪，經判決確定者，不得辦理營業小客車駕駛人執業登記，
    且依營業小客車駕駛人執業登記證管理辦法第三條、第四條
    規定，計程車駕駛須無道路交通管理處罰條例第三十七條所
    列之前科紀錄，始得向執業地警察局辦理執業登記等規定。
    緣其於九十年間因業務關係結識富運交通有限公司（下稱富
    運公司）公司之靠行業者，並實際經營該公司所屬之正瑞、
    正鵬、正騰等車行從事計程車租賃業務丙○○之妻己○○，
    己○○並在其夫丙○○所屬車行負責會計工作並協助靠行駕
    駛報考營業小客車職業駕駛人執業登記證事宜。適丙○○、
    己○○因經營計程車租賃業務之故，知悉向渠等承租計程車
    供作營業小客車之司機甲○○曾犯恐嚇取財罪，於七十年間
    ，經法院判決科處有期徒刑五月確定在案，依前揭道路交通
    管理處罰條例第三十七條之規定，依法無報考請領執業登記
    證之資格。甲○○於九十一年十月靠行租用富運公司所屬計
    程車時，曾將其不得申領執業登記證之情形向己○○及丙○○說明，丙○○、己○○及甲○○三人竟共同基於行賄罪之
    犯意聯絡及行為分擔，己○○為協助吳員取得執業登記證，
    乃於九十二年二月二十五日陪同甲○○前往台北市警局交通
    大隊請乙○○協助，乙○○明知甲○○有恐嚇取財前科，不
    符報考領取執業登記證資格，竟應允協助，指示甲○○至收
    件櫃台依一般程序填寫申請書完成報名後，俟櫃台收件人員
    將申請書轉交予乙○○查核前科資料時，再由乙○○將甲○○另行填寫交付於渠之申請書，以抽換方式隱匿吳員前科，
    使甲○○通過審核，順利參加講習及測驗，並於九十二年三
    月十日使甲○○領得證號：○四三八四三之執業登記證而為
    違背職務之行為，乙○○並透過己○○向甲○○要求賄賂新
    台幣（下同）六千元，甲○○乃於領取執業登記證前，在台
    北市警局交通大隊二樓辦公室前走廊，親自將裝有六千元賄
    款之白色信封袋交予乙○○收受。
二、庚○○於八十二年依當時之法令取得執業登記證（證號：一
    九○七九一號），至九十年十一月，因該紙執業登記證及庚○○之職業駕照未定期審驗，且未繳納罰鍰而遭註銷，庚○○如欲重新取得執業登記證，需繳清罰鍰並報考始得請領。
    庚○○因無力繳納鉅額罰鍰又欲取得執業登記證，以避免因
    無執業登記證遭警查獲課處行政罰鍰，經告知己○○及丙○○是否可幫忙，己○○及丙○○為協助庚○○取得執業登記
    證，乃居間由己○○與乙○○聯繫，並將庚○○情形告知，
    經乙○○同意後，詎乙○○利用其擔任台北市警局交通大隊
    第五組小隊長，負責營業小客車職業駕駛人執業登記證審核
    業務之機會，庚○○乃於九十二年七月間，透過己○○居間
    連繫及陪同下，前往台北市警局交通大隊二樓第五組辦公室
    請乙○○協助，乙○○應允協助並要求「意思一下」，庚○○乃於同年八月十日左右，親自將二千元及照片交付予乙○○，乙○○、丙○○、己○○及庚○○四人共同基於偽造特
    種文書加以行使之概括犯意聯絡，由乙○○在不詳時間在前
    開台北市警局交大則將列印錯誤應報廢之證號０一七六七二
    標籤黏貼於全新之計程車執業登記證，再貼上庚○○相片並
    盜蓋「台北市警局交通大隊」」鋼印印文及「北市警局」印
    文各一枚重新偽造乙張執業登記證以規避警方查檢，並於同
    年八月底交付予庚○○使用，並再次當場收受蘇員二千元；
    嗣後庚○○放置該證件於營業小客車右前方連續行使供營業
    使用，使之發生文書之功能狀態，而在台北市、縣地區駕車
    營業，以規避警方查檢，足以生損害於台北市政府警察局與
    監理機關對於營業用小客車管理之正確性。嗣庚○○於九十
    二年九月二十三日二十二時二十二分許，駕駛車號：八Ｂ—
    八八七號計程車途經台北市○○○路三十號前，為交通大隊
    直屬第三分隊警員黃文俊盤檢查獲其持用前揭偽造之執業登
    記證 (證號：０一七六七二)，並當場予以告發、扣牌及查
    扣該張執業登記證（此部分己○○、庚○○、丙○○並未構
    成行賄罪及乙○○並未構成收賄罪詳如後述）。
二、辛○○曾犯恐嚇取財罪，於七十三年十月間，經法院判決科
    處一年有期徒刑確定在案，七十四年十二月刑期執行完畢。
    九十年間，己○○及丙○○得知辛○○無法報考營業小客車
    執業資格後，為協助辛○○取得執業登記證，乃由己○○居
    間與乙○○聯繫，並將辛○○不符報考資格之情形告知，經
    乙○○同意後，詎乙○○明知辛○○依道路交通管理處罰條
    例第三十七條規定不得辦理營業小客車駕駛人執業登記，利
    用其擔任台北市警局交通大隊第五組小隊長，負責營業小客
    車職業駕駛人執業登記證審核業務之機會，由己○○指示辛○○攜帶前揭道路交通管理處罰條例修正前合法取得，卻因
    未定期查驗已遭註銷之執業登記證（證號：一四八二七三）
    、職業駕照及相片，至位於台北市○○○路之台北市警局交
    通大隊處，將前揭資料交予乙○○，乙○○、丙○○、己○○及辛○○四人共同基於偽造特種文書加以行使之概括犯意
    聯絡，由乙○○在不詳時間在前開台北市警局交通大隊以全
    新空白之執業登記證繕印上揭一四八二七三證號，再貼上辛○○相片並盜蓋「台北市警局交通大隊」鋼印印文一枚偽造
    乙張執業登記證以規避警方查檢，交給辛○○收執；嗣後辛○○放置該證件於營業小客車右前方連續行使供營業使用，
    使之發生文書之功能狀態，而在台北市、縣地區駕車營業，
    以規避警方查檢，足以生損害於台北市政府警察局與監理機
    關對於營業用小客車管理之正確性（此部分己○○、辛○○
    及丙○○均未構成行賄罪及乙○○並未構成收賄罪詳如後述
    ）。
四、庚○○於九十二年九月二十三日二十二時二十二分許，駕駛
    車號：八Ｂ—八八七號計程車途經台北市○○○路三十號前
    ，為交通大隊直屬第三分隊警員黃文俊盤檢查獲其持用前揭
    偽造之執業登記證 (證號：０一七六七二)，並當場予以告
    發、扣牌及查扣該張執業登記證，並交由該大隊第五組組員
    戊○○負責查處，乙○○得知前情後，為掩飾其提供庚○○
    偽造執業登記證之犯行，竟意圖為自己不法之所有，於同年
    九月二十六日上午六時許，趁同事戊○○尚未上班之際，著
    手竊取戊○○放置於鐵櫃內含前開執業登記證正本之案卷資
    料，隨即將全卷持至台北市○○路○段一○二號旁空地處予
    以焚燬，致不堪使用。
五、案經台北市政府警察局刑事警察大隊及法務部調查局北部地
    區機動工作組移送臺灣台北地方法院檢察署檢察官偵查起訴
    。
    理  由
一、被告甲○○、辛○○、丙○○、己○○部分：
    訊據被告甲○○、辛○○、庚○○、丙○○、己○○對於上
    揭犯罪事實於本院偵查、審理時均自白承認，復有庚○○營
    業小客車租賃資料十一張、甲○○隆營業小客車租賃資料十
    一張、辛○○營業小客車租賃資料三張、辛○○於八十四年
    四月十七日及八十九年七月四日向台北市警局交通大隊提出
    之台北市營業小客車駕駛人執業登記證申請書影本各乙份、
    庚○○於八十二年七月二十日日向台北市警局交通大隊提出
    之台北市營業小客車駕駛人執業登記證申請書影本（附有前
    科資料）及甲○○另行提出並經審核通過之執業登記證申請
    書影本（未附有前科資料）各乙份、庚○○於八十二年七月
    二十日向台北市警局交通大隊提出之台北市營業小客車駕駛
    人執業登記證申請書影本各乙份、甲○○、辛○○及庚○○
    等人之台北市警局交通大隊計程車駕駛人管理系統檔案、甲○○、辛○○及庚○○等人之刑案資料查註表各乙份、證人
    丁○○所提出之營業小客車執業登記證製作核發程序說明及
    照片十九張，真正執業登記證樣本及印文附卷可稽，是本件
    被告庚○○、甲○○、辛○○、丙○○、己○○部分之事實
    明確犯行以堪認定，應依法論科。
二、被告乙○○部分：
    訊據被告乙○○除承認偽造庚○○之執業登記證並交付於庚○○之事實及嗣後將庚○○偽造之證件從戊○○保管之資料
    夾中竊出之事實外，對於上揭其他事實皆否認犯行，並辯稱
    ：關於辛○○的部分與伊無關，伊並無幫忙偽造執業登記證
    ，而甲○○的部份是在九十二年二月二十五日報名要考執業
    登記證，伊發現被告甲○○有前科之後，先以電話通知甲○○，但沒有找到人，另外就在九十二年二月二十七日寫簽呈
    ，因為組長在當天下午五點多才簽核，因為隔天是二二八放
    假，再來三月一、二日是星期六、日無法發文，所以暫時把
    公文收起來，到了三月四日要正式發文，確找不到公文，一
    直到九十二年三月十三日才找到公文是放在空白卷裡面，到
    三月十四日就馬上發文，所以伊只是一時疏忽絕對沒有包庇
    甲○○取得執業登記證，伊也沒向甲○○收錢，且事後交通
    大隊也的確有註銷甲○○的執業登記證並且通知甲○○及車
    行繳回執業登記證，另有關庚○○的部份，伊完全是因為庚○○沒有錢繳罰款，無法取得執業登記證，好心的幫忙，用
    空白的執業登記證貼上作廢的愛心標籤，並沒有蓋用臺北市
    政府的警察局的印章及鋼印，也沒有向庚○○收取任何的金
    錢等語，資為抗辯。然經查：
（一）關於被告乙○○有關犯罪事實一部分，業據共同被告甲○○於本院九十四年十一月四日審理時以證人身份具結證稱
      ：當時是到丙○○開的計程車行租計程車，時間是九十一
      年間，當時伊沒有執業登記證，丙○○告訴伊說他太太己○○認識交通隊的小隊長很熟，可以幫忙伊報名考試，差
      不多在九十二年過年之後，己○○帶我去交通隊在北平東
      路與中山北路口，她叫伊在樓下等，她上去找小隊長以後
      再報名，己○○上去樓上大約十幾分鐘，下來就告訴伊可
      以去辦理業務的櫃台報名，報名的時候，伊將身分證、駕
      照並填寫有前科不能報考的切結書還有填寫申請書交給櫃
      台的時候，櫃台就跟伊說考試的時間，後來差不多一個星
      期，到內湖的金龍路的駕訓中心考試，筆試通過之後，伊
      就打電話給己○○，說已經考過了，己○○叫伊打電話給
      交通隊的小隊長，說伊考過了，伊就打電話給小隊長，小
      隊長叫我下午一點多去找他，後來我就到交通大隊的二樓
      ，己○○叫我拿六千元給他，我當時用信封裝了六千元，
      在二樓的走廊交給乙○○，他還把信封裡面的錢拿出來點
      一點，他叫我隔幾天再來領執業登記證，後來乙○○打電
      話給我叫伊表格重寫，重寫完伊就將表格交給他，他叫我
      隔幾天過去拿，後來伊去跟乙○○拿執業登記證，一樣也
      是在交通大隊二樓的走廊等語（見上開審理筆錄第十九頁
      ），共同被告己○○於本院九十四年十二月六日審理時以
      證人身份具結證稱：甲○○原來跟伊說要借一萬元說他母
      親生病，後來才告訴我說，他有包錢給乙○○，但伊有無
      叫甲○○包錢給乙○○，因為時間太久，伊記不得了等語
      （見上開審判筆錄頁十一至頁十二），另證人丁○○於本
      院九十四年十二月二十九日審理時證稱：一般的營業小客
      車駕駛人報名，只填具一張申請書，甲○○同樣日期有二
      張申請書是比較奇怪，申請書上有寫有恐嚇取財的前科，
      一般來講在之前就會把這張抽起來，不讓他去講習及考試
      ，並通知當事人依法不能申辦執業登記，這個申請書一天
      之後集中送到樓上查前科，過濾出不得申辦執業登記申請
      的駕駛人，如果過濾出來這些駕駛人在時間急迫的情況下
      ，查詢前科的人會先以電話通知不得申辦，再以正式公函
      通知，沒有前科的人，我們就會把它整理完，直接拿到樓
      下聯合服務中心等待講習合格以後，由他們準備相關文件
      ，來領取執業登記證等語（見上開審判筆錄頁四），復有
      甲○○營業小客車租賃資料十一張、甲○○提出並經審核
      通過之執業登記證申請書影本、甲○○之台北市警局交通
      大隊計程車駕駛人管理系統檔案及甲○○刑案資料查註表
      及證人丁○○所提出之營業小客車執業登記證製作核發程
      序說明及照片十九張等件在卷可稽，被告乙○○此部分之
      事實應堪認定，被告雖辯稱伊並未收受甲○○之賄賂，伊
      當時只是一時疏忽，並非放水，且事後亦發公文撤銷云云
      ，然查被告乙○○當時負責核發登記證的業務，若非被告
      乙○○蓄意為之，為何會有甲○○之二張執業登記證之申
      請書，且甲○○亦留有有電話為何被告乙○○不以電話通
      知，而甲○○與被告乙○○並不熟識，又無恩怨，若無上
      開事實何甲○○故入被告乙○○於罪，是被告乙○○所辯
      ，顯為卸責之詞，並不足採。
（二）關於被告乙○○有關犯罪事實二部分，業據共同被告庚○○於本院九十四年十一月四日審理時以證人身份具結證稱
      ：伊以前本來有執業登記證，但因為來紅單太多，沒有繳
      罰款所以不能參加考試，後來伊因為甲○○有拿到一張執
      業登記證，伊知道甲○○有不能參加考試的紀錄，可是他
      有一張執業登記證，甲○○說找己○○老闆娘就知道，伊
      就去找己○○，己○○跟伊說交通大隊沈小隊長的電話，
      伊就打電話過去，伊跟乙○○說幫忙辦一張執業登記證，
      乙○○說好，你可以過來，後來伊就和己○○一起到交通
      大隊辦執業登記證那裡，就是北平東路與中山南路交通大
      隊二樓辦公室乙○○的辦公桌找乙○○，乙○○叫伊把身
      分證、照片給他就可以，他拿我的身分證在他的辦公室的
      影印機影印再還給伊，伊就先回家了，己○○當時有跟伊
      說「意思一下」，伊當時用信封包二千元交給乙○○，後
      來乙○○又通知伊去辦公室拿執業登記證，伊又用信封包
      二千元交給乙○○，乙○○則交給伊執業登記證等語（見
      上開審判筆錄頁十二至頁十四），共同被告己○○於本院
      九十四年十二月六日審理時以證人身份具結證稱：庚○○
      說他不能考，伊就用電話與乙○○聯絡，乙○○叫伊跟庚○○說去找他，庚○○還沒有去時，因為伊要辦一些業務
      ，我有先去找乙○○，伊有跟他提到庚○○有無打電話給
      你，他說他知道這件事情等語（見上開審判筆錄第九頁）
      ，另證人戊○○於於本院九十四年十二月二十九日審理時
      證稱：九十二年九月二十五日警員黃文俊查獲計程車司機
      庚○○持用偽造執業登記證之事由其處理，簽報公文給大
      隊長，而真正的執業登記證文字都是雷射印刷，伊看到偽
      證是用木頭章刻的而蓋上去的，另外偽證上沒有防偽條碼
      （就是類似商品的條碼，是依照執業登記證的號碼在列印
      的時候一起列印上去等語（見上開審判筆錄頁四），復有
      庚○○營業小客車租賃資料十一張、庚○○於八十二年七
      月二十日日向台北市警局交通大隊提出之台北市營業小客
      車駕駛人執業登記證申請書影本（附有前科資料）庚○○
      於八十二年七月二十日向台北市警局交通大隊提出之台北
      市營業小客車駕駛人執業登記證申請書影本及庚○○之台
      北市警局交通大隊計程車駕駛人管理系統檔案、庚○○之
      刑案資料註表，被告乙○○此部分之事實應堪認定，被告
      收受庚○○之錢云云，顯為卸責之詞，並不足採。
（三）關於被告乙○○有關犯罪事實三部分，業據共同被告辛○○於本院九十四年十一月四日審理時以證人身份具結證稱
      ：老闆娘叫我去找右轉左邊櫃台第一位先生幫忙，因為當
      時伊不認識沈先生，伊也不知道他的名字，直到調查局時
      才知道他的名字，當時己○○叫伊去找右轉左邊第一個櫃
      台先生幫忙，當時伊並沒有進去辦理，是伊太太劉麗玉進
      去辦理，後來伊太太劉麗玉出來後有略為提一下，說她一
      直向辦理的先生拜託，說我們接的工程被倒了，生活很困
      苦，請他幫忙是否可以把我們的證件審驗通過，我們的證
      件已經逾期了，後來伊領得登記證次日再回到聯合中心有
      護貝，但有無蓋鋼印伊不清楚等語（頁六至頁八）等語，
      共同被告己○○於本院九十四年十二月六日審理時以證人
      身份具結證稱：因為辛○○來租車時有執業登記證，後來
      不知道什麼原因而不能考，伊說伊不懂，伊要請教被告乙○○，伊打電話給乙○○，乙○○說叫辛○○過來，伊叫
      辛○○去櫃臺找乙○○，且伊辦業務時乙○○都坐在樓下
      櫃台，一進去就會看到，事後辛○○有告訴伊，他有去找
      乙○○。且他有拿到執業登記證等語，且依據台北市政府
      警察局交通大隊九十五年一月十七日北市警交大人字第０
      九五三００六三０００號函覆之內容為「八十七年九月二
      十五日至九十二年二月七日任本大隊聯合服務中心計程車
      駕駛人執業登記證審核業務」，是辛○○太太劉麗玉所稱
      之那位承辦先生應係乙○○，此有上開函文在卷可稽，顯
      見辛○○所取得之偽造執業登記證，確實是被告乙○○所
      為，被告乙○○辯稱伊不知情云云，並不足採，此外復有
      辛○○營業小客車租賃資料三張、辛○○於八十四年四月
      十七日及八十九年七月四日向台北市警局交通大隊提出之
      台北市營業小客車駕駛人執業登記證申請書影本各乙份、
      及辛○○之台北市警局交通大隊計程車駕駛人管理系統檔
      案、辛○○刑案資料查註表各乙份、等件在卷可稽，此部
      分之事實應堪認定，被告乙○○之犯行堪以認定。
（四）有關犯罪事實四部分，訊據被告乙○○對於上揭犯罪事實
      於本院偵查、審理時自白承認，復經證人戊○○於本院審
      理時證述屬實復有、煙蒂拍照存證相片暨大隊監路系統影
      帶各乙份、監錄系統影帶翻拍照片六張、台北市政府警察
      局九十二年十二月九日函等件附卷可稽，是本件事證明確
      ，被告乙○○此部分之犯行亦堪認定，應依法論科。
三、有關犯罪事實一部分，查被告乙○○於八十七年九月二十五
    日至九十二年二月七日任北市警局交通大隊聯合服務中心計
    程車駕駛人執業登記證審核業務為依據法令從事公務之人員
    ，被告丙○○、己○○、甲○○，並非依據法令從事公務之
    人員，亦非受公務機關委託承辦公務之人，故核被告乙○○
    所為，係犯貪污治罪條例第四條第一項第五款之對於違背職
    務之行為收受賄賂罪，被告丙○○、甲○○、己○○所為，
    則係犯貪污治罪條例第十一條第三項、第一項之行賄罪。有
    關犯罪事實二、三部分，核被告乙○○、丙○○、己○○、
    辛○○、庚○○所為係犯刑法第二百十六條、第二百十二條
    之行使偽造特種文書罪，又被告乙○○盜蓋盜蓋「台北市警
    局交通大隊」」印文及「北市警局」印文各一枚，上開印文
    並非依據印信條例之所製作之印文，應屬私印文，其盜蓋私
    印文之行為，為偽造文書之部分行為不另論罪，被告等人偽
    造特種文書後，持以行使，其偽造特種文書之低度行為應為
    行使偽造特種文書之高度行為所吸收，不另論罪。有關犯罪
    事實四部分，核被告乙○○所為係犯刑法第三百二十條第一
    項之竊盜罪。被告丙○○、己○○及甲○○就犯罪事實一行
    賄部分，有犯意聯絡及行為分擔，為共同正犯被告乙○○、
    丙○○、己○○、庚○○及被告乙○○、丙○○、己○○、
    辛○○間分別就犯罪事實二、三部分，就行使偽造營業小客
    車駕駛人執業登記證部分，有犯意聯絡及行為分擔，為共同
    正犯；被告乙○○、己○○、丙○○、辛○○、庚○○先後
    多次行使偽造特種文書犯行，時間緊接，方法相同，觸犯構
    成要件相同之罪名，係基於概括犯意反覆為之，為連續犯，
    依刑法第五十六條之規定，以一罪論，並加重其刑。被告乙○○、己○○、丙○○所犯各罪間犯意各別，行為互殊，應
    分別併合處罰之。又被告乙○○關於犯罪事實二、三部分為
    公務員假借職務上機會而故意犯之，依刑法第一百三十四條
    加重其刑至二分之一。另被告乙○○雖因犯貪污治罪條例第
    四條之罪，然情節尚屬輕微，其所得為六千元，應依貪污治
    罪條例第十二條第一項之規定減輕其刑，被告丙○○、己○○、甲○○於偵查或審判時已於偵查或審判中自白，應依貪
    污治罪條例第十一條第四項減輕其刑。爰審酌被告乙○○於
    本院審理中僅承認有竊盜及偽造庚○○執業登記證之犯行，
    而被告乙○○身為依據法執令行公務之公務員，竟收受賄賂
    ，而為違背職務之行為，犯罪後又卸詞否認，態度不佳，被
    告甲○○、庚○○、辛○○、丙○○、己○○坦承犯行，及
    被告等人行為之動機、目的、手段，及所生危害等一切情狀
    ，分別量處如主文所示之刑，並就被告乙○○、己○○、丙○○之部分定其執行刑，並就庚○○、辛○○之部分為易科
    罰金之折算標準，以示懲儆。又被告乙○○、甲○○、己○○及丙○○因犯貪污治罪條例之罪而均受有期徒刑以上刑之
    宣告，爰依同條例第十七條之規定，就被告乙○○部分宣告
    褫奪公權三年，就被告甲○○、己○○、丙○○均併予宣告
    褫奪公權一年。末查，被告己○○前未曾受有期徒刑以上刑
    之宣告，被告甲○○雖曾前受有期徒刑以上刑之執行完畢五
    年內，未曾受有期徒刑刑之宣告，此有臺灣高等法院被告全
    國前案紀錄表貳紙附卷可憑，經此偵查、審判之過程後，被
    告己○○、甲○○當知所警惕而無再犯之虞，本院綜核各種
    情狀，認上開刑之宣告，已足警惕被告改過遷善，因認所宣
    告之刑，以暫不執行為適當，爰併予諭知緩刑二年，以啟自
    新。
三、按犯貪污治罪條例第四條至第六條之罪者，其所得財物，應
    予追繳，並依其情節分別沒收或發還被害人；前項財物之全
    部或一部無法追繳時，應追徵其價額，或以其財產抵償之，
    貪污治罪條例第十條第一項、第二項分別定有明文。貪污治
    罪條例第十條第一項、第二項之規定，乃指被告犯貪污治罪
    條例第四條至第六條規定之罪，所得之財物，俱應予追繳，
    不容其獲取不法利得，而辱官箴。并將因犯貪污罪取得之財
    物，依被害人之有無而分別諭知發還被害人或沒收。其認應
    發還被害人者，尤應確認是否屬「被害人」，此為當然之前
    提條件。交付賄賂之行為，縱行賄人係對公務員之職務上行
    為為之，不成立行賄罪，但此種玷辱公務員應公正、廉潔執
    行職務之違背公序良俗行為，自不在法律保護範圍，倘猶認
    其仍屬被害人，豈非變相鼓勵？自與制定貪污治罪條例旨在
    嚴懲貪污，澄清吏治之立法本旨有違，是以對公務員職務上
    行為交付賄賂之人，不能認屬被害人，其所交付之賄賂應予
    沒收，不得發還之，又犯各上開罪名者除所得財物為金錢而
    無法追繳時，應以其財產抵償之，不發生追徵價額問題外，
    至於金錢以外之財物，如有全部或一部無法追繳情形，自應
    諭知追徵其價額或以其財產抵償之，最高法院著有九十二年
    度臺上字第五○五三號、第六一八八號判決要旨可參，是本
    件被告乙○○所得財物六千元，既係被告甲○○行賄所交付
    ，則尚難認甲○○係屬被害人，被告甲○○所得六千賄賂自
    應依前開規定宣告追繳沒收，且所得財物全部或一部無法追
    繳時，應以其財產抵償之。
四、公訴意旨另以：
（一）被告庚○○於八十二年依當時之法令取得執業登記證（證
      號：一九○七九一），至九十年十一月，因該紙執業登記
      證及庚○○之職業駕照未定期審驗，且未繳納罰鍰而遭註
      銷，庚○○如欲重新取得執業登記證，需繳清罰鍰並報考
      始得請領。庚○○因無力繳納鉅額罰鍰又欲取得執業登記
      證，以避免因無執業登記證遭警查獲課處行政罰鍰，乃於
      九十二年七月間，透過己○○居間連繫及陪同下，前往台
      北市警局交通大隊二樓第五組辦公室請乙○○協助，乙○○應允協助並要求賄賂「意思一下」，庚○○乃於同年八
      月十日左右，親自將賄款二千元及照片交付予乙○○，乙○○則將列印錯誤應報廢之證號０一七六七二標籤黏貼於
      全新之計程車執業登記證，再貼上庚○○相片並蓋用鋼印
      重新偽造乙張執業登記證後，並於同年八月底交付予庚○○使用，因認被告乙○○涉犯貪污治罪條例第四條第一項
      第五款罪嫌，被告己○○、丙○○、庚○○涉犯貪污治罪
      條例第十一條第三項、第一項之罪嫌。按貪污治罪條例第
      四條第一項第五款之違背職務收受賄賂，所謂職務係指因
      法律或命令賦予行為人一定之職務，而行為人竟違反法律
      或命令賦予應為之一定職務，始足當之，若行為人之行為
      ，與其法令上之職務無所關涉者，即應無違背職務收受賄
      賂可言；另所謂「違背職務之行為」，指在其職務範圍內
      ，不應為而為，或應為而不為者而言（最高法院五十八年
      台上字第八八四號判例參照）。經查被告乙○○於八十七
      年九月二十五日至九十二年二月七日任北市警局交通大隊
      聯合服務中心計程車駕駛人執業登記證審核業務，而如前
      所述上揭犯罪事實二部分被告乙○○偽造計程車執業登記
      證後交付被告庚○○行使之行為，該偽造行為並非被告乙○○依據法律或命令之職務範圍，是被告乙○○上開偽造
      執業登記證之行為，顯與其法令上之職務無涉，並無違背
      任何職務可言，自難以貪污治罪條例第四條第一項第五款
      違背職務收受賄賂罪相繩，而被告丙○○、庚○○、己○○亦不成立貪污治罪條例第十一條第三項、第一項違背職
      務行賄罪嫌。因公訴人認此部分與前揭有罪部分有牽連犯
      之裁判上一罪關係，爰不另為無罪之諭知。
（二）被告辛○○曾犯恐嚇取財罪，於七十三年十月間，經法院
      判決科處一年有期徒刑確定在案，七十四年十二月刑期執
      行完畢。九十年間，己○○得知鐘員無報考營業小客車執
      業資格後，為協助鐘員取得執業登記證，乃居間與乙○○
      聯繫，並將鐘員不符報考資格之情形告知，經乙○○同意
      後，由己○○指示辛○○攜帶前揭道路交通管理處罰條例
      修正前合法取得，卻因未定期查驗已遭註銷之執業登記證
      （證號：一四八二七三）、職業駕照及相片，至位於台北
      市○○○路之台北市警局交通大隊處，將前揭資料交予乙○○，再由沈員以全新空白之執業登記證繕印上揭一四八
      二七三證號，並黏貼鐘員相片、蓋用台北市警局交通大隊
      之鋼印、護貝後，重新偽造乙張全新之執業登記證交付予
      辛○○收執使用，因認被告乙○○涉犯貪污治罪條例第四
      條第一項第五款罪嫌，被告己○○、丙○○涉犯貪污治罪
      條例第十一條第三項、第一項之罪嫌。上開犯罪事實三部
      分，依據公訴人起訴之事實並無起訴被告乙○○有何收受
      賄賂之證據，且被告乙○○偽造計程車執業登記證後交付
      被告辛○○行使之行為，並非被告乙○○依據法律或命令
      之職務範圍是被告乙○○所為之行為，顯與其法令上之職
      務無涉，並無違背任何職務可言，自難以貪污治罪條例第
      四條第一項第五款違背職務收受賄賂罪相繩，而被告丙○○、己○○亦不成立貪污治罪條例第十一條第三項、第一
      項違背職務行賄罪嫌。因公訴人認此部分與前揭有罪部分
      有牽連犯之裁判上一罪關係，爰不另為無罪之諭知。
五、檢察官移送併辦部分（臺灣台北地方法院檢察署九十三年度
    偵字第一五九三０號）意旨：被告乙○○係台北市警局交通
    大隊第五組小隊長，負責營業小客車職業駕駛人職業登記證
    審核業務，為依據法令從事公務之人員。其明知依業登記證
    審核業務，為依據法令從事公務之人員。其明知依民國八十
    六年三月一日起施行之道路交通管理處罰條例第三十七條規
    定，營業小客車駕駛人曾犯故意殺人、恐嚇取財等罪，經判
    決確定者，不得辦理營業小客車駕駛人執業登記，且依營業
    小客車駕駛人執業登記證管理辦法第三條、第四條規定，計
    程車駕駛須無道路交通管理處罰條例第三十七條所列之前科
    紀錄，始得向執業地警察局辦理執業登記等規定。竟於八十
    七年九月間起至九十一年十二月間止，利用職務之便，給予
    不符合資格之管正國、沈鴻文、施偉斌、李汶家及曾鎮強等
    人取得營業小客車之執業登記證，因認被告乙○○涉有貪污
    治罪條例第四條第一項第五款及刑法第二百十六條、第二百
    十二條之罪嫌。經查證人管正國、沈鴻文、施偉斌、李汶家
    及曾鎮強等人於警訊中均證稱並不認識乙○○等語，是被告
    乙○○是否成立上揭犯行，並無其他相關證據可資證明，原
    應為無罪之諭知，與本案論罪科刑部分並無裁判上一罪關係
    ，應退由檢察官另行處理，附此敘明。
據上論斷，應依刑事訴訟法第二百九十九條第一項前段，貪污治
罪條例第二條前段、四條第一項第五款、第十一條第三項、第一
項、第四項、第十二條第一項、第十七條、第十條第一項、第二
項，刑法第十一條前段、第二十八條、第五十六條、第二百十六
條、第二百十二條、第三百二十條第一項、第一百三十四條前段
、第五十條、第五十一條第五款、第四十一條第一項前段、三十
七條第二項、第七十四條第一款、第二款，罰金罰鍰提高標準條
例第一條前段、第二條，判決如主文。
本案經檢察官林良蓉到庭執行職務
中    華    民    國    95    年    2     月    27    日
                       臺灣臺北地方法院刑事第八庭
                              審判長法  官 陳德民
                                    法  官 陳芃宇
                                    法  官 孫曉青
上正本證明與原本無異。
如不服本判決，應於判決送達後10日內向本院提出上訴狀（應抄
附繕本）。告訴人或被害人如對於本判決不服者，應具備理由請
求檢察官上訴，其上訴期間之計算係以檢察官收受判決正本之日
期為準。
中    華    民    國    95    年    3     月    1     日
                                    書記官 張漪蕙
附錄本案論罪法條
貪污治罪條例第四條第一項
有下列行為之一者，處無期徒刑或十年以上有期徒刑，得併科新
臺幣一億元以下罰金：
一、竊取或侵占公用或公有器材、財物者。
二、藉勢或藉端勒索、勒徵、強占或強募財物者。
三、建築或經辦公用工程或購辦公用器材、物品，浮報價額、數
    量、收取回扣或有其他舞弊情事者。
四、以公用運輸工具裝運違禁物品或漏稅物品者。
五、對於違背職務之行為，要求、期約或收受賄賂或其他不正利
    益者。
貪貪污治罪條例第十一條
對於第二條人員，關於違背職務之行為，行求、期約或交付賄賂
或其他不正利益者，處一年以上七年以下有期徒刑，得併科新臺
幣三百萬元以下罰金。
對於外國、大陸地區、香港或澳門之公務員，就跨區貿易、投資
或其他商業活動有關事項，為前項行為者，處五年以下有期徒刑
或科新臺幣一百萬元以下罰金。
不具第 二 條人員之身分而犯前二項之罪者，亦同。
犯前三項之罪而自首者，免除其刑；在偵查或審判中自白者，減
輕或免除其刑。
在中華民國領域外犯第一項、第二項之罪者，不問犯罪地之法律
有無處罰規定，均依本條例處罰。
刑法第二百十二條
偽造、變造護照、旅券、免許證、特許證及關於品行、能力服務
或其他相類之證書、介紹書，足以生損害於公眾或他人者，處一
年以下有期徒刑、拘役或三千元以下罰金。
刑法第二百十六條
行使第二百十條至第二百十五條之文書者，依偽造、變造文書或
登載不實事項或使登載不實事項之規定處斷。
法第三百二十條
意圖為自己或第三人不法之所有，而竊取他人之動產者，為竊盜
罪，處五年以下有期徒刑、拘役或五百元以下罰金。
意圖為自己或第三人不法之利益，而竊佔他人之不動產者，依前
項之規定處斷。
前二項之未遂犯罰之。


司法院資訊處製作；財團法人民間司法改革基金會備份。
